最高法院刑事判決                              八十六年度台上字第五一五七號
    上 訴 人  甲○○
右上訴人因違反麻醉藥品管理條例案件，不服台灣高等法院高雄分院中華民國八十六
年五月二十九日第二審判決（八十六年度上訴字第八九二號，起訴案號：台灣高雄地
方法院檢察署八十五年度偵字第一八七七二號、八十五年度偵緝字第一○八七號），
提起上訴，本院判決如左：
    主  文
原判決撤銷，發回台灣高等法院高雄分院。
    理  由
本件原判決認定上訴人甲○○基於非法販賣化學合成麻醉藥品安非他命之概括犯意，
自民國八十五年七月間某日起，先後四次在其高雄市苓雅區○○○路六十三之一號租
住處，以每小包新台幣（下同）二千元至五千元不等之價格，非法販賣安非他命予陳
桂綿非法吸用。又於八十五年十月三日，在上開處所，以三萬五千元之價格非法販賣
安非他命予陳桂綿非法吸用。於八十五年八月間，先後二次在高雄縣鳥松鄉○○路一
八一號千佑汽車修護廠內，以每次一千餘元價值安非他命抵償其積欠余宗欣之修車費
用。於八十五年十二月十七日，以每台兩四萬五千元之價格非法販賣安非他命一兩予
李明忠及朱麗。雙方議定交易後，因上訴人無現貨，乃於翌（十八）日下午一時許，
至高縣大寮鄉前海釣場，以四萬三千元向王玉振（另案審理）購買安非他命二台兩
，旋由蘇冬伏駕駛汽車搭載上訴人及王玉振、陳怡惠，於同日下午二時許，前往高雄
縣鳳山市○○里○○路一○四號李明忠住處，擬交貨時，為警查獲。並扣得上訴人向
王玉振購得之安非他命一包及王玉振所持有尚未交付上訴人藏置於上開汽車右後座踏
板之安非他命一包（二包合計毛重七六點五八公克）等情。因而撤銷第一審判決，改
判論處上訴人連續非法販賣化學合成麻醉藥品，累犯罪刑，固非無見。
惟查：(一)按麻醉藥品管理條例上之非法販賣化學合成麻醉藥品罪，須行為人主觀上有
營利為目的之犯意者，始足認之。本件原判決未於事實欄明白記載上訴人將化學合成
麻醉藥品安非他命，以二千元至五千元不等之價格賣予陳桂綿，又每次以一千餘元作
價抵償所欠余宗欣之修車費用，暨以每台兩四萬五千元之價格賣予李明忠等人，主觀
上是否有營利之意思﹖事實尚欠明瞭，致本院無從為原判決適用法律當否之判斷。且
原判決理由內未明上訴人販賣安非他命，係有營利為目的之意思，遽論上訴人以非
法販賣化學合成麻醉藥品罪，亦有判決不備理由之違法。(二)審理事實之法院，對於案
內一切證據，除認為不必要者外，均應詳為調查，然後基於調查所得之心證以為判斷
之基礎；故證據雖已調查，仍有其他必要部分並未調查，率予判決，即屬違背法令。
上訴人上開販賣安非他命予李明忠及朱麗後，因無現貨，乃向王玉振購買二包，擬將
之交付予李明忠等人時，為警查獲，固有二包上訴人及王玉振、李明忠等人所稱之「
安非他命」扣案為證。但該二包物品，究否屬於麻醉藥品管理條例第二條第四款規定
之化學合成麻醉藥品﹖原審並未詳予調查明白審認，亦未於理由內為必要之說明，率
認上訴人此次犯行係犯同條例第十三條之一第二項第一款之非法販賣化學合成麻醉藥
品罪，尚嫌率斷。上訴意旨指摘原判決不當，非無理由，應認有發回更審之原因。
據上論結，應依刑事訴訟法第三百九十七條、第四百零一條，判決如主文。
中      華      民      國    八十六    年      八      月    二十八    日
                              最高法院刑事第十庭
                                  審判長法官  吳  雄  銘
                                        法官  池  啟  明
                                        法官  陳  宗  鎮
                                        法官  石  木  欽
                                        法官  陳  正  庸
      右正本證明與原本無異
                                              書  記  官
中      華      民      國    八十六    年      九      月      三      日
